臺灣彰化地方法院刑事判決
111年度訴字第370號
公  訴  人  臺灣彰化地方檢察署檢察官  
被      告  李佳穗

                    住臺中市○○區○○里○○路0段000號00樓之0

選任辯護人  梁繼澤律師
被      告  楊曜瓏


選任辯護人  周志一律師
上列被告因違反毒品危害防制條例案件，經檢察官提起公訴（11
0年度偵字第11525號），本院判決如下：
    主  文
李佳穗共同犯販賣第三級毒品而混合二種以上之毒品未遂罪，處
有期徒刑貳年，緩刑伍年，緩刑期間付保護管束，並應向指定之
政府機關、政府機構、行政法人、社區或其他符合公益目的之機
構或團體，提供貳佰壹拾小時之義務勞務。扣案之門號00000000
00號行動電話（含SIM卡壹枚）壹具、含有第三、四級毒品之咖
啡包柒拾貳包，均沒收。
楊曜瓏共同犯販賣第三級毒品而混合二種以上之毒品未遂罪，處
有期徒刑貳年，緩刑伍年，緩刑期間付保護管束，並應向指定之
政府機關、政府機構、行政法人、社區或其他符合公益目的之機
構或團體，提供貳佰壹拾小時之義務勞務。扣案之門號00000000
00號行動電話（含SIM卡壹枚）壹具、含有第三、四級毒品之咖
啡包柒拾貳包，均沒收。
    犯罪事實
一、乙○○（原名：楊文凱，於民國111年5月16日歿，本院另為不
    受理判決）與李佳穗原為夫妻（嗣於110年10月12日兩願離
    婚）、與楊曜瓏為兄弟。渠等三人意圖營利，共同基於販賣
    混合第三級毒品4-甲基甲基卡西酮、甲基-N,N-二甲基卡西
    酮、第四級毒品硝西泮（耐妥眠）之犯意聯絡，由李佳穗、
    楊曜瓏各出資新臺幣（下同）8千元、1萬6千元，覓得混有
    上述毒品之咖啡包貨源共計72包（每包進價約333元），李
    佳穗復使用社群軟體「TikTok抖音」（下稱抖音）之帳號「
    ＠000000000000」，以匿稱「任性小公主」，於110年9月16
    日15時許，張貼「彰化營」即暗喻販賣毒品之訊息，著手對
    外求售，恰巧桃園市政府警察局桃園分局龍安派出所警員執
    行網路巡邏勤務，見上開訊息，遂於同日15時44分許起，佯
    裝買家與李佳穗交談，互加通訊軟體「微信」好友後，繼以
    微信聯繫，約定見面地點，並合意以3萬元之代價，交易上
    述毒品咖啡包50包（即每包售價6百元）。於同日19時20分
    許，乙○○駕駛車牌號碼000-0000號自小客車搭載李佳穗、楊
    曜瓏，至彰化縣○○鄉○○路000號前，乙○○下車拿出裝有混合
    毒品咖啡包50包之盒子交付員警，警員交付現金3萬元給乙○
    ○點收，警員旋即表明身分，該次交易因購毒者自始無購買
    毒品之真意而未遂。警員當場將乙○○、李佳穗、楊曜瓏逮捕
    ，並於上述自小客車執行附帶搜索，在車內找出剩餘之毒品
    咖啡包22包，共計扣得毒品咖啡72包（驗前總淨重338.48公
    克）、李佳穗所有供販毒聯絡使用之行動電話（門號000000
    0000號，含SIM卡1枚）、楊曜瓏所有供聯絡進貨使用之行動
    電話（門號0000000000號，含SIM卡1枚）各1具，而查悉上
    情。
二、案經桃園市政府警察局桃園分局報告臺灣彰化地方檢察署檢
    察官偵查起訴。
    理  由
壹、證據能力之說明：本院據以認定犯罪事實之被告以外之人於
    審判外之陳述，除法律另有規定原則上有證據能力者外，檢
    察官、被告李佳穗、楊曜瓏、及其等辯護人於準備程序時均
    同意有證據能力，亦無人於言詞辯論終結前聲明異議，本院
    審酌各項證據作成時之狀況，認為並無不可信或不適當之情
    事，依刑事訴訟法第159條之5規定，皆有證據能力。
貳、認定犯罪事實所憑之證據及理由
一、上揭犯罪事實，業據被告李佳穗、楊曜瓏於偵查及審理時坦
    承不諱，核與共同被告即共犯乙○○於警詢、偵訊及準備程序
    時之自白、桃園市政府警察局桃園分局龍安派出所警員職務
    報告（偵卷第21頁）相符，且有照片（偵卷第101-117頁）
    、車牌號碼000-0000號自小客車之車籍資料（本院卷第37頁
    ）、車行紀錄（本院卷第63-64頁）附卷為憑，及上述行動
    電話、毒品咖啡包扣案可佐。上揭照片，包含被告李佳穗之
    行動電話翻拍照片，內容為被告李佳穗在抖音公開張貼「彰
    化營」之訊息、和佯為購毒者之警員於抖音、微信私訊議價
    及交易地點之始末，而且雙方最早對話始於110年9月15日15
    時44分許，另有扣案物品及裝有毒品咖啡包之盒子之照片。
二、扣案之毒品咖啡包72包，驗前總淨重約338.48公克，隨機抽
    取編號24鑑定，檢出：第三級毒品4-甲基甲基卡西酮，純度
    約4%，以及微量（意即純度未達1%）之第三級毒品甲基-N,N
    -二甲基卡西酮、第四級毒品硝西泮（耐妥眠）等成分，據
    此可推估第三級毒品4-甲基甲基卡西酮驗前總純質淨重約13
    .53公克。此有內政部警政署刑事警察局110年12月23日刑鑑
    字第1108005238號鑑定書在卷可憑（偵卷第283-284頁）。
三、再查：①被告李佳穗於警詢供稱：「楊曜瓏有一批貨拿得很
    便宜，剛好我跟乙○○缺錢，因此才會想販賣這些毒品咖啡包
    來賺取差價」等語（偵卷第73頁）、於偵訊供稱：「想說毒
    品拿得比較多，賣掉剛好可以賺取價差」等語（偵卷第173
    頁）；②被告楊曜瓏於警詢供稱：「我大嫂李佳穗說有聯絡
    到要買毒品咖啡包的客人…該批毒品我有出錢購買…我知道有
    地方可以拿到一批貨，價格比較便宜…因為我哥乙○○和我大
    嫂楊佳穗缺錢，而我知道哪裡可以買便宜的咖啡包來賣，想
    從中賺取價差…我出1萬6千元，李佳穗出8千元一起購買72包
    毒品咖啡包…」等語（偵卷第58、60、61頁）、於偵訊供稱
    ：「我…想要讓哥哥賺錢」等語（偵卷第168頁）；③共犯乙○
    ○於警詢供稱：「我弟弟楊曜瓏告訴我，他拿到一批價格便
    宜的毒品咖啡包，問我們要不要賣，剛好我和李佳穗都缺錢
    ，李佳穗有找到客人要收這批貨…因為我老婆李佳穗跟弟弟
    楊曜瓏有貨剛好我們又缺錢才會販賣…」等語（偵卷第28、3
    1頁）歷歷。足見其等以2萬4千元購入72包毒品咖啡包，平
    均每包約333元，最終和佯為購毒者之警員議定出售50包售
    價3萬元，平均每包6百元，存有進出價差，其等三人具從中
    獲取利益之意圖，可認無誤。
四、綜上所述，被告李佳穗、楊曜瓏之自白，核與事實相符，可
    以採信，其犯行事證明確，均可認定，應依法論科。　　
參、論罪科刑
一、論罪：
　㈠按「所謂販賣行為，須有營利之意思，方足構成，刑罰法律
    所規定之販賣罪，類皆為⑴意圖營利而販入，⑵意圖營利而販
    入並賣出，⑶基於販入以外之其他原因而持有，嗣意圖營利
    而賣出等類型。著手乃指實行犯意，尚未達於犯罪既遂之程
    度而言，從行為階段理論立場，意圖營利而販入，即為前述
    ⑴、⑵販賣罪之著手，其中⑶之情形，則以另行起意販賣，向
    外求售或供買方看貨或與之議價時，或為其他實行犯意之行
    為者，為其罪之著手。而販賣行為之完成與否，胥賴標的物
    之是否交付作為既、未遂之標準。惟毒品危害防制條例對於
    販賣罪與意圖販賣而持有罪，均設有罰則，行為人持有毒品
    之目的，既在於販賣，不論係出於原始持有之目的，抑或初
    非以營利之目的而持有（例如受贈、吸用），嗣變更犯意，
    意圖販賣繼續持有，均與意圖販賣而持有毒品罪之要件該當
    ，且與販賣罪有法條競合之適用，並擇販賣罪處罰，該意圖
    販賣而持有僅不另論罪而已，並非不處罰」。最高法院107
    年度台上字第419號判決闡釋甚詳。
　㈡按刑事偵查技術上所謂之「釣魚偵查」，係指對於原已犯罪
    或具有犯罪故意之人，以設計引誘之方式，使其暴露犯罪事
    證，而加以逮捕或偵辦而言，此純屬偵查犯罪技巧之範疇，
    並未違反憲法對於基本人權之保障，且於公共利益之維護有
    其必要性存在，故依「釣魚」方式所蒐集之證據資料，原則
    上非無證據能力。而所謂「陷害教唆」，則指行為人原不具
    犯罪之故意，純因司法警察之設計教唆，始萌生犯意，進而
    實行犯罪構成要件之行為者而言，因係以引誘或教唆犯罪之
    不正當手段，使原無犯罪故意之人因而萌生犯意，實行犯罪
    行為，再進而蒐集其犯罪之證據，予以逮捕偵辦，此種誘人
    犯罪之手段顯已違反憲法對於基本人權之保障，且已逾越偵
    查犯罪之必要程度，對於公共利益之維護並無意義，其因此
    所取得之證據資料，應不具有證據能力。又於俗稱「釣魚」
    或「誘捕偵查」之情形，因毒品買者為協助警察辦案佯稱購
    買，而將販賣者誘出以求人贓俱獲，因其無實際買受之真意
    ，且在警察監視之下伺機逮捕，事實上亦不能真正完成買賣
    ，則該次行為，僅能論以販賣未遂（最高法院100年度台上
    字第4498號判決意旨參照）。
　㈢查被告李佳穗、楊曜瓏及共犯乙○○，推由被告李佳穗在網際
    網路公開刊登「彰化營」文字，露出對外求售毒品之意（偵
    卷第101頁），員警進而與其私訊交涉時，被告李佳穗提及
    「因為我這邊貨要脫手、其實還有更多、只是怕你拿不了這
    麼多、有五十」等語，與警員議價及約定見面交易地點（偵
    卷第102-110頁），顯見被告李佳穗、楊曜瓏及共犯乙○○，
    若非手上已有持有毒品，就是有可靠門路得以隨時增補取得
    ，則至遲在被告李佳穗刊登訊息對外求售之時，渠等已然著
    手實行販賣毒品行為無誤，惟警員究無購買毒品之真意，故
    事實上不能完成犯行，因此被告李佳穗、楊曜瓏本案販賣毒
    品之行為，依上開說明，僅論以未遂。
　㈣又按，毒品危害防制條例第9條第3項規定「犯前五條之罪而
    混合二種以上之毒品者，適用其中最高級別毒品之法定刑，
    並加重其刑至二分之一」。該規定之立法理由謂：「本條第
    三項所稱之混合，係指將二種以上之毒品摻雜調合，無從區
    分而言（如置於同一包裝）。依目前毒品查緝實務，施用混
    合毒品之型態日益繁多，且因混合毒品之成分複雜，施用後
    所造成之危險性及致死率均高於施用單一種類者，為加強遏
    止混合毒品之擴散，爰增訂第三項，規定犯第四條至第八條
    之罪，而有混合二種以上毒品之情形者，加重其刑至二分之
    一。另本項係屬分則之加重，為另一獨立之犯罪型態，如其
    混合二種以上毒品屬不同級別，應依最高級別毒品所定之法
    定刑，並加重其刑至二分之一，例如販賣混合第三級及第四
    級毒品者，依販賣第三級毒品之法定刑處斷，並加重其刑至
    二分之一；如屬同一級別者，因無從比較高低級別，則依各
    該級別毒品所定之法定刑，加重其刑至二分之一，併予敘明
    」。查被告李佳穗、楊曜瓏於本案所販賣之毒品咖啡包含有
    2種以上第三、四級毒品成分，經鑑驗如前，而該等成分業
    經摻雜、調合而置於同一包裝內，並作為沖泡飲品販售，當
    屬該條項混合2種以上毒品之要件，故核其等所為，各係犯
    毒品危害防制條例第9條第3項、第4條第3項、第4項、第6項
    之販賣第三級毒品而混合二種以上之毒品未遂罪。被告兩人
    因販賣混合第三、四級毒品之咖啡包，而持有本案純質淨重
    5公克以上之第三級毒品4-甲基甲基卡西酮（驗前總純質淨
    重約13.53公克）之低度行為，應為販賣未遂之高度行為所
    吸收，不另論以毒品危害防制條例第11條第5項之罪。
　㈤被告李佳穗、楊曜瓏、及共同被告乙○○，就本件犯行有犯意
    聯絡及行為分擔，為共同正犯。
　㈥被告李佳穗、楊曜瓏於本案販賣混合第三、四級毒品（共計3
    種）之咖啡包之行為，既經毒品危害防制條例第9條第3項立
    法，為另一獨立之犯罪型態，已足以充分評價，而毋庸認定
    其等同時觸犯販賣第三、四級毒品（未遂）罪，再依想像競
    合犯規定從一重處斷（即本條項立法前的論罪模式），公訴
    意旨容有誤會。
二、刑之加重減輕事由
　㈠被告李佳穗、楊曜瓏所犯販賣第三級毒品而混合二種以上之
    毒品未遂罪，應依毒品危害防制第9條第3項規定，就最高級
    別即販賣第三級毒品之法定刑，加重其刑。　
　㈡按犯毒品危害防制條例第4條至第8條之罪，於偵查及歷次審
    判中均自白者，減輕其刑。毒品危害防制條例第17條第2項
    定有明文。查被告李佳穗、楊曜瓏就販賣第三級毒品而混合
    二種以上毒品未遂之犯行，於偵查及本院審理時均自白犯罪
    ，應依上開規定，減輕其刑，並先加後減之。
　㈢被告李佳穗、楊曜瓏已著手販賣毒品，惟未實際售出而為警
    查獲，其犯罪僅止於未遂階段，爰依刑法第25條第2項規定
    ，按既遂犯之刑度減輕之，且係先加後遞減輕之。
　㈣按刑法第59條規定之酌量減輕其刑，必須犯罪另有特殊之原
    因與環境，在客觀上足以引起一般同情，認為即使予以宣告
    法定最低度刑，猶嫌過重者，始有其適用。此所謂法定最低
    度刑，固包括法定最低本刑；惟遇有其他法定減輕之事由者
    ，則應係指適用其他法定減輕事由減輕其刑後之最低度刑而
    言。倘被告別有法定減輕事由者，應先適用法定減輕事由減
    輕其刑後，猶認其犯罪之情狀顯可憫恕，即使科以該減輕後
    之最低度刑仍嫌過重者，始得適用刑法第59條規定酌量減輕
    其刑（最高法院100年度台上字第744號判決意旨可參）。查
    毒品戕害國民健康甚鉅，本應予相當非難，歷來毒品危害防
    制條例修正向有重刑化趨勢，顯見立法意志不樂見量刑濫輕
    ，本院應當尊重。被告李佳穗、楊曜瓏均是智識程度健全之
    成年人，應知毒品害人不淺，更不應助長毒害流通散布，而
    且其等本案所犯販賣第三級毒品而混合二種以上之毒品未遂
    罪，經加重後，既經毒品危害防制條例第17條第2項、刑法
    第25條第2項規定，享兩次減刑如前（處斷刑下限為有期徒
    刑1年10月），很難說即使科以減刑後的最低刑度，仍有情
    輕法重之憾。辯護意旨請求再依刑法第59條規定遞酌減其刑
    ，均礙難憑採。　　
三、爰以行為人之責任為基礎，審酌：
　㈠被告李佳穗於審理陳稱：其高職畢業，曾在律師事務所打雜
    ，和本案共犯乙○○結婚後懷孕，嗣因本案案發而離婚、不幸
    流產，目前在腳踏車店從事銷售等情甚明；被告楊曜瓏於審
    理陳稱：其國中畢業，目前從事貨運，假日在親戚經營之養
    雞場幫忙，和父母、未成年姪子2人（即同案已歿共犯乙○○
    前婚姻子女）同住等情甚明；且有其等之勞保投保異動資料
    （本院卷第107-112、119-127頁）、財產所得明細（本院卷
    第129-139頁）附卷可參；兩人均是智識程度健全之成年人
    ，更有就職能力得以賺取所需，並應深知毒品害人害己。
　㈡被告李佳穗、楊曜瓏兩人皆精神身心狀況不佳，各有其等之
    診斷證明書及病歷（本院卷第91、227-261頁）在卷為據，
    卻不思安分守己生活，不循正途賺取所需，沾染毒品，貪圖
    不法暴利，不顧毒害擴散風險，販賣混有第三、四級毒品之
    咖啡包，進貨數量達72包，販賣數量計50包，其中第三級毒
    品4-甲基甲基卡西酮驗前總純質淨重約13.53公克，數量不
    少，利潤頗豐，而且混合多達三種、包含第三、四級之毒品
    ，罪質不輕，實應可責，所幸為警及時查獲，未及擴散。
　㈢被告李佳穗、楊曜瓏共同出資進貨，被告李佳穗上網張貼求
    售訊息尋覓買家，磋商交易，犯罪參與程度不分軒輊。
　㈣被告李佳穗、楊曜瓏皆未曾有犯罪科刑紀錄，有臺灣高等法
    院被告前案紀錄表可憑，並非犯案累累素行惡劣之徒。
　㈤被告李佳穗、楊曜瓏自始皆坦承犯行不諱，犯後態度良好等
    一切情狀，分別量處如主文所示之刑。　　
四、被告李佳穗、楊曜瓏皆未曾因故意犯罪受有期徒刑以上刑之
    宣告，有臺灣高等法院被告前案紀錄表可參，尚無事證顯示
    為常態性之犯罪，應是一時失慮偶發，且其等俱經本院宣告
    前述不得易刑之刑罰，比起前科累累之輩，被告兩人對於刑
    罰之感應效果，自然是敏銳甚多，甚至頗具震懾力。被告兩
    人自始坦承犯行不諱，犯後態度良好，可謂有悔悟實據，經
    此偵審程序及刑罰宣告，如果輔以適當條件宣告緩刑，令其
    等在緩刑期間時時刻刻戰戰兢兢自我警惕，應無再犯之虞，
    比起入監執行2年後就無事一身輕，毋寧是較有效益的處遇
    措施，更能發揮刑罰的預防效果。基此，本院認為被告兩人
    所宣告之刑，皆以暫不執行為適當，爰各宣告緩刑5年，暨
    依刑法第74條第2項第5款規定，諭知被告兩人各應於緩刑期
    間內向指定之政府機關、政府機構、行政法人、社區或其他
    符合公益目的之機構或團體提供如主文所示時數之義務勞務
    ，且依刑法第93條第1項第2款規定，於緩刑期間內應付保護
    管束。　　　　
五、沒收　　　　　　
　㈠按毒品危害防制條例對於查獲之製造、運輸、販賣、意圖販
    賣而持有、以非法方法使人施用、引誘他人施用及轉讓第三
    、四級毒品之沒收，並無特別規定，如其行為已構成犯罪，
    則該毒品即屬不受法律保護之違禁物，仍應回歸刑法之適用
    ，依刑法第38條第1項第1款之規定（即現行刑法第38條第1
    項），不問屬於犯人與否，沒收之（最高法院100年度台上
    字第882號判決意旨可參決）。查扣案之咖啡包72包，含有
    第三級毒品4-甲基甲基卡西酮、甲基-N,N-二甲基卡西酮、
    第四級毒品硝西泮（耐妥眠），經鑑驗無誤，且為被告兩人
    共同出資進貨，嗣販賣未遂而遭查扣之物，經審認如前，依
    上述說明，核屬違禁物，均應依刑法第38條第1項前段規定
    ，連同難以與之析離之包裝袋，在被告兩人之罪刑項下，均
    宣告沒收。
　㈡被告李佳穗所有之行動電話（門號0000000000號，含SIM卡1
    枚）用於張貼求售訊息、商議交易，以及被告楊曜瓏所有之
    行動電話（門號0000000000號，含SIM卡1枚）用於聯絡進貨
    ，各經被告兩人肯認無誤（本院卷第82、85頁），且有翻拍
    照片可稽，核屬供犯毒品危害防制條例第9條、第4條之罪所
    用之物，應依同條例第19條第1項規定，各宣告沒收。
據上論斷，應依刑事訴訟法第299條第1項前段，毒品危害防制條
例第4條第3項、第4項、第6項、第9條第3項、第17條第2項、第1
9條第1項，刑法第11條、第28條、第25條第2項、第74條第1項第
1款、第2項第5款、第93條第1項第2款、第38條第1項，判決如主
文。
本案經檢察官姚玎霖提起公訴，經檢察官楊閔傑到庭執行職務。
中　　華　　民　　國　　111 　年　　7 　　月　　20　　日
                刑事第二庭  審判長法官  葉明松
                            法      官  陳怡潔
                            法      官  王祥豪
以上正本證明與原本無異。
如不服本判決應於收受判決後20日內向本院提出上訴書狀，並應
敘述具體理由；其未敘述上訴理由者，應於上訴期間屆滿後20日
內向本院補提理由書（均須按他造當事人之人數附繕本）「切勿
逕送上級法院」。
中　　華　　民　　國　　111 　年　　7 　　月　　20　　日
                            書  記  官  吳芳儀
附錄本案論罪科刑法條全文：
毒品危害防制條例第4條
製造、運輸、販賣第一級毒品者，處死刑或無期徒刑；處無期徒
刑者，得併科新臺幣二千萬元以下罰金。
製造、運輸、販賣第二級毒品者，處無期徒刑或七年以上有期徒
刑，得併科新臺幣一千萬元以下罰金。
製造、運輸、販賣第三級毒品者，處七年以上有期徒刑，得併科
新臺幣七百萬元以下罰金。
製造、運輸、販賣第四級毒品者，處五年以上十二年以下有期徒
刑，得併科新臺幣三百萬元以下罰金。
製造、運輸、販賣專供製造或施用毒品之器具者，處一年以上七
年以下有期徒刑，得併科新臺幣一百萬元以下罰金。
前五項之未遂犯罰之。

毒品危害防制條例第9條
成年人對未成年人販賣毒品或犯前三條之罪者，依各該條項規定
加重其刑至二分之一。
明知為懷胎婦女而對之販賣毒品或犯前三條之罪者，亦同。
犯前五條之罪而混合二種以上之毒品者，適用其中最高級別毒品
之法定刑，並加重其刑至二分之一。